臺灣高雄地方法院刑事判決　　　　　　　　　　　　　九十一年度易字第四八五號
　　公　訴　人　臺灣高雄地方法院檢察署檢察官
　　被　　　告　甲○○
右列被告因違反能源管理法案件，經檢察官提起公訴（九十年度偵字第一四一０號）
，本院判決如左：
    主  文
甲○○免訴。
    理  由
一、公訴意旨係以：被告甲○○明知柴油為經中央主管機關指定之能源產品，非經許
    可不得經營銷售業務，竟基於營利之犯意，於民國八十九年四月五日八時至九時
    許，以三萬元之代價，向林鑌雄（業經本院以九十年易字第七八五號判決免訴確
    定）頂讓位於高雄市○○區○○路十一號大型停車場內之所私設鐵皮屋並設置加
    油站，再以每公升新台幣十元之代價，向姓名、年籍不詳綽號「阿成」之成年男
    子購入柴油後，以每公升十元五角之價格售與不特定人，藉此牟利，嗣於八十九
    年四月五日林鑌雄前往該處欲向甲○○收取頂讓價格三萬元時，因甲○○欲外出
    購買午餐，而拜託林鑌雄幫忙看顧，適有余富明駕駛車號ＫＷ—一０五七號營業
    大貨車前來加油，林鑌雄並為余富明加注八十九點五公升之柴油，收取九百四十
    元後，為警當場查獲，而悉前情。並扣得並扣得甲○○所有之加油機槍一組、加
    油槽一只及林鑌雄所有供銷售之柴油一萬六千三百五十公升，因認被告犯有能源
    管理法第二十條之一之未經許可經營中央主管機關指定之能源產品銷售業務罪嫌
    等語。
二、按犯罪後之法律已廢止其刑罰者，應諭知免訴之判決，刑事訴訟法第三百零二條
    第四款定有明文。查被告甲○○為上開行為後，石油管理法業經總統於九十年十
    月十一日公布，並自同年月十三日生效，新制定之石油管理法第五十五條規定：
    自本法施行之日起，能源管理法有關石油之規定，不再適用。又同法第二條第一
    項第一款、第四款明定：「石油：指石油原油、瀝青礦原油及石油製品。石油製
    品：指石油經蒸餾、精煉或摻配所得，以能源為主要用途之製品，包括汽油、柴
    油、煤油、輕油、液化石油氣、航空燃油及燃料油。」；再同法第十七條第一、
    二項規定：「經營汽油、柴油或供車輛使用之液化石油氣之零售業務者，應設置
    加油站、加氣站或漁船加油站。但石油煉製業，輸入業或汽、柴油批發業供自用
  加儲油（氣）設施業者或非供車輛使用汽油或柴油之零售，不在此限。經營加油
    站、加氣站或漁船加油站業務者，應向直轄市、縣（市）主管機關申請核准設站
    ；設站完成並經直轄市、縣（市）主管機關審查合格，報請中央主管機關核發加
    油站、加氣站或漁船加油站經營許可執照後，始得營業。」；另同法第四十條第
    一項第二款、第三項亦分別規定：「有下列各款情事之一者，處新臺幣一百萬元
    以上五百萬元以下罰鍰：第二款：違反第十七條第一項或第二項規定，經營汽、
    柴油或供車輛使用之液化石油氣零售業務。有第一項各款情形之一而致生公共危
    險者，處二年以下有期徒刑、拘役或科或併科新臺幣六十萬元以上三百萬元以下
    罰金。」，是按新制定之石油管理法對於未經申請核准設站及取得加油站經營許
    可執照，而經營汽油零售業務者，已改為新台幣一百萬元以上五百萬元以下罰鍰
    之行政罰。除非其行為因而致生公共危險者，始得依同法第四十條第三項處以刑
    罰。由上開規定可得知，自九十年十月十三日起，未經核准、許可擅自經營汽油
    零售業務而未致生公共危險者，已由應依能源管理法第二十條之一規定處以刑罰
    ，改為應依石油管理法第四十條第一項第二款規定處以罰鍰，即已廢止刑罰之規
    定。
三、公訴意旨以被告明知未經許可不得經營輸入、輸出、生產或銷售中央主管機關指
    定之能源產品柴油，仍自八十九年四月五日起，未經許可，受讓自林鑌雄在高雄
    市○○區○○路十一號大型停車場內搭設之鐵皮屋所設置立之加油站，並以每公
    升十元之代價向不詳姓名之油販購入經中央主管機關指定之能源產品柴油後，再
    以每公升十元五角之價格出售予不特定之人之犯行，犯有能源管理法第二十條之
    一之罪，惟並未提及被告所為上揭犯行有達於致生公共危險之情形，經本院傳訊
    證人即查獲員警洪新貴證稱：該處係一大型停車場，被告所設之加油站僅有一個
    儲油槽，另加油機具僅有一組，該儲油槽滿大的，但四周並未緊鄰住家，所停放
    車輛亦距離約十公尺，該加油站僅有加油時所滴落之油滴，油滴落情形僅係小區
    域等語，此外，並有內政部警政署保安警察第二總隊第五大隊第一中隊九十一年
    三月十四日以保（五）（１）警字第０九一００００五五八號函所檢附之現場相
    片四幀所呈：該加油槽係設立在一鐵製貨櫃內，規模甚小，現場為一大型停車場
    ，並無嚴重漏油情形，即尚無從認定被告所為上揭行為有何致生公共危險之情形
    。則揆諸前開規定，被告行為後，法律已廢止有關石油製品柴油零售業有關刑事
    罰之規定，而被告之犯行亦與石油管理法第四十條第三項之犯行有間，依首揭說
    明，本件爰不經言詞辯論，逕為諭知免訴之判決。
據上論斷，應依刑事訴訟法第第三百零二條第四款、第三百零七條，判決如主文。
中      華      民      國    九十一    年      五      月     三十     日
                                 臺灣高雄地方法院刑事第四庭
                                        法  官  程克琳
右正本證明與原本無異。
如不服本判決，應於判決送達後十日內，向本院提出上訴狀。
                                        書記官  梁瑜玲
中    華    民    國      九十一      年      六      月      四      日
